臺灣高等法院刑事判決　　　　　　　　　　　　　九十三年度上訴字第二０五六號
　　上　訴　人　臺灣宜蘭地方法院檢察署檢察官
　　上　訴　人
　　即　被　告　乙○○
　　指定辯護人　本院公設辯護人甲○○
右上訴人因被告違反槍砲彈藥刀械管制條例案件，不服臺灣宜蘭地方法院九十三年度
訴字第一三四號，中華民國九十三年六月十四日第一審判決（起訴案號：臺灣宜蘭地
方法院檢察署九十二年度偵字第二六四五號）提起上訴，本院判決如左：
    主  文
原判決撤銷。
乙○○未經許可，持有可發射子彈具有殺傷力之改造手槍，處有期徒刑壹年，併科罰
金新台幣拾萬元，罰金如易服勞役，以新台幣玖佰元即銀元佰元折算壹日。扣案之
仿ＧＬＯＣＫ廠十七型半自動手槍製造之金屬改造手槍壹枝（槍枝管制編號：000
0000000號）沒收之。
    事  實
一、乙○○於九十一年二月間某日，自不詳管道取得業經他人將仿ＧＬＯＣＫ廠十七
    型半自動手槍製造之玩具手槍換裝土造金屬槍管而成具有殺傷力之改造手槍一枝
    （槍枝管制編號：0000000000號）、具有殺傷力之土造金屬子彈一顆
    及土造金屬彈殼一個後，未經許可而持有之，並將之藏放於宜蘭縣頭城鎮中崙橋
    橋下。嗣乙○○因毒品案件於臺灣宜蘭看守所羈押，經宜蘭縣警察局礁溪分局員
    警於九十二年十月十六日提訊時，主動向員警自首持有前開槍彈事實，並帶同警
    方至宜蘭縣頭城鎮中崙橋下取出前開槍彈。
二、案經宜蘭縣警察局礁溪分局報請臺灣宜蘭地方法院檢察署檢察官偵查起訴。
    理  由
一、訊據被告乙○○於本院審理中，對持有前開槍彈之事實翻異前供，辯稱交出槍係
    為給警員作績效，我才打電話給我女兒，找朋友交槍，把槍放在橋下云云，經查
    ：（一）槍砲彈藥刀械管制條例第十一條第四項、第十二條第四項所稱「持有」
    ，係指為自己占有其物，置於自己實力支配下之意；所稱「寄藏」係指受人之委
    託而代為保管並予藏匿之意。本案扣案槍彈之來源，被告於警詢中供稱該改造手
    槍係其在玩具模型店中購買，再向盧坤茂（綽號盧仔）購買槍管及子彈後，自己
    組裝；於偵查中先供稱九十一年一、二月時，我在羅東的玩具模型店買的，一個
    綽號「盧仔」的男子在頭城鎮中崙里給我槍管一支、子彈一發，他當場組裝給我
    ，我沒有使用，將它放在中崙橋下，復改稱玩具手槍是我跟「盧仔」到羅東模型
    店買的，槍管是「盧仔」裝的，子彈是「盧仔」送給我的，我後來把那枝槍跟子
    彈放在中崙橋下；於原審審理時供稱槍枝是石建堂買的放在我那邊，賴國棟拿去
    交給盧坤茂改造賴國棟再交給我，賴國棟沒有說原因，只叫我拿去放，我就拿去
    中崙橋下。綜觀被告上開供述，除改造部分前後供述不一（詳後述）及至原審審
    理時始供稱係受賴國棟之委託而代為保管並予藏匿該改造槍彈外，被告僅自承持
    有該改造槍彈並將之藏放中崙橋下，雖被告於本院審理時到庭供稱係由友人將槍
    放在橋下，惟細觀卷附之取槍彈照片，係由被告帶同員警前往藏槍地點即宜蘭縣
    頭城鎮中崙橋下取槍，該藏槍地點隱密，非由藏槍之人帶同前往取槍，外人無從
    得知，是由被告對該藏槍地點之熟稔，可認該槍彈為被告所藏，是被告於本院審
    理時供稱係由友人將槍放在橋下云云，顯係事後卸責之詞，不足採信。再者，被
    告於原審審理時始供稱該改造槍彈係受賴國棟之委託而代為保管並予藏匿，惟證
    人石建堂於原審審理時僅到庭證述該玩具槍係由其購買且未經改造並寄放於被告
    家中，此外，並無其他證據足證被告係受賴國棟之委託而代為保管該改造槍彈，
    是難單以被告關於係受賴國棟之委託而保管並藏匿該改造槍彈之自白，而逕認被
    告持有業經他人改造之槍彈之管道係受賴國棟所託，並予藏匿，是被告持有該改
    造槍彈應認係自不詳管道取得。（二）扣案之槍枝及子彈經送請內政部警政署刑
    事警察局鑑定之結果，認「一、送鑑改造手槍壹枝（槍枝管制編號：00000
    00000），認係由仿ＧＬＯＣＫ廠十七型半自動手槍製造之玩具手槍換裝土
    造金屬槍管而成之改造手槍，機械性能良好，可擊發子彈，認具殺傷力。二、送
    鑑子彈壹顆，認係土造子彈，具直徑七點九ｍｍ之土造金屬彈頭，經試射，可擊
    發，認具殺傷力。三、送鑑彈殼壹顆，認係已擊發之土造金屬彈殼。」有該局九
    十二年十二月二十九日刑鑑字第○九二○一九九五二九號槍彈鑑定書一份在卷可
    參。綜上，應足認被告確有未經許可持有具有殺傷力之改造手槍及子彈之犯行。
    本件事證明確，被告未經許可持有改造手槍及子彈之犯行至為明確，應依法論科
    。
二、被告於原審審理中堅詞否認有改造手槍犯行，並辯稱：扣案之改造玩具槍是友人
    石建堂購買，因石建堂常至我住處吸毒，而將玩具槍帶至我住處，而石建堂嗣因
    毒品案件遭觀察勒戒，玩具槍便一直放置我家中，其後我將玩具槍交給賴國棟處
    理，而賴國棟自行將槍交給盧坤茂改造後，又將槍彈交予我保管，我將槍彈等物
    藏放於頭城鎮中崙橋下，嗣因毒品案件
    以向警方自首持有槍彈之事等語。經查：按被告之自白，雖為證據之一種，但依
    刑事訴訟法第一百五十六條第二項規定，被告之自白，不得作為有罪判決之唯一
    證據，仍應調查其他必要之證據，以察其是否與事實相符。考其立法目的乃在防
    範自白之虛擬致與真實不符，而發生誤判之危險，故須藉補強證據以擔保自白之
    真實性。而被告之自白或不利於己之陳述，其證明力並非可以絕對任由法院自由
    判斷，而須受相當之限制，亦即尚須具備補強證據，以補足其自白或不利於己之
    陳述之證明力，始得採為斷罪之依據。所謂補強證據，係指除該自白或不利於己
    之陳述本身之外，其他足資證明自白或不利於己之陳述所指之犯罪事實確具有相
    當程度真實性之證據而言，本於推理作用，在客觀上足以使人對該犯罪事實獲得
    確信之心證者，始足當之。本件被告前於警詢中自承：該手槍是我在玩具模型店
    中購買，我有向綽號「盧仔」之盧坤茂購買槍管及子彈後，自行組裝的等語（參
    見九十二年十月十六日警詢筆錄）；嗣於偵訊中自承：玩具手槍的部分是我跟綽
    號「盧仔」之盧坤茂到羅東模型店以四千多元買的，錢是我出的，槍管部分是「
    盧仔」裝的，我不會組合槍枝，我只是覺得好玩而已，並沒有要拿來用的，子彈
    是「盧仔」送給我的，後來我將槍跟子彈放在中崙橋下等語（參見九十三年一月
    八日偵訊筆錄），依被告於警詢、偵查中之陳述，就上開槍枝來源及由何人改造
    一節，前後說法不相一致，再於原審審理中否認有改造槍枝情事，辯稱係石建堂
    購買玩具槍，而賴國棟將槍枝交予盧坤茂改造後，由其藏放於中崙橋橋下，是綜
    以被告於警、偵訊及原審審理中之陳述，僅自承持有前開槍彈並將之藏放於中崙
    橋下之事實。再證人石建堂於原審審理中結證稱：我於九十年或九十一年間在羅
    東以新台幣三千多元買黑色ＧＬＯＣＫ十七型玩具槍，子彈是買槍時附贈的，因
    為我常到被告位於宜蘭市○○路新都心十一樓住處吸毒，因此將槍枝放在被告住
    處，後來我去觀察勒戒，於出所後我問被告那把槍何在，被告說找不到等語（參
    見原審九十三年五月三十一日審判筆錄），就玩具手槍之來源，證人石建堂之證
    詞核與被告於警、偵訊中自白相左，而與被告於原審中之自白相符，且扣案槍枝
    係換裝土造金屬槍管改造而成，而被告帶同警方起獲前開槍彈時，並無砂輪機、
    電鑽、挫刀等改造槍枝工具扣案可證；且訊之被告，供陳與人合夥開設海產店，
    未曾從事鐵工、車床工等工作，亦乏證據足以證明有改造槍械之專業能力，是尚
    難僅憑被告於警、偵訊之自白即認被告有改造槍枝犯行。
三、核被告乙○○所為，係犯槍砲彈藥刀械管制條例第十一條第四項未經許可持有可
    發射子彈具有殺傷力之改造手槍罪，及同條例第十二條第四項未經許可持有子彈
    罪。公訴意旨認被告持有扣案改造槍枝，係犯同條例第十一條第一項未經許可製
    造可發射子彈具有殺傷力之改造手槍罪；子彈部分係犯同條例第十二條第四項之
    寄藏子彈罪，尚有未洽，惟持有槍彈之行為經檢察官於起訴事實敘及，應變更其
    起訴法條。被告以一持有行為，同時持有改造手槍及子彈，觸犯構成要件不相同
    之罪名，為想像競合犯，應從一重之未經許可持有改造手槍罪論處。再被告係因
    毒品案件為警提訊時主動供承持有扣案槍彈情事，並帶同警方前往中崙橋下起獲
    槍彈，業據證人即宜蘭縣警察局礁溪分局員警陳炳彰於原審審理時證述在卷（參
    見原審九十三年五月三十一日審判筆錄），為對未發覺之犯罪自首而受裁判，應
    依刑法第六十二條前段之規定減輕其刑。
四、原審認被告所犯罪證明確，予以論罪科刑，固非無見。惟查：被告持有該改造槍
    彈係自不詳管道取得，原審誤認被告係受賴國棟之委託而保管並藏匿，其關於事
    實之認定及法律之適用均有未當。公訴人上訴意旨以「依被告於警詢及偵查中之
    供述，且被告於審理中復稱警詢及偵查中並無不當取供，則本件不論扣案之槍管
    究係何人所組裝，被告均應與盧坤茂共涉製造有殺傷力之槍枝罪嫌，且縱認石建
    堂確有將一把仿克拉克廠十七型製造之玩具槍枝交由被告保管，然該模型槍應與
    本案所據以改造之模型槍不同，自不能以石建堂曾將另一把模型槍交予被告保管
    ，即認被告並無與盧坤茂共涉本案製造槍枝之罪嫌，是原審未論以被告係違反槍
    砲彈藥刀械管制條例第十一條第一項之製造其他具有殺傷力之槍枝罪嫌，難認允
    當」云云，即無理由；被告上訴意旨認量刑過重，為無理由，惟原判決既有可議
    ，自應由本院予以撤銷改判。爰審酌被告未經許可持有具有殺傷力之槍彈，對於
    社會治安造成之危害，及其犯罪後坦承犯行等一切情狀，量處如主文第二項所示
    之刑，並就罰金部分諭知易服勞役之折算標準，以示懲儆。
五、扣案之仿ＧＬＯＣＫ廠十七型半自動手槍製造之玩具手槍換裝土造金屬槍管而成
    具有殺傷力之改造手槍一枝（槍枝管制編號：0000000000號），具有
    殺傷力而屬違禁物，應依刑法第三十八條第一項第一款之規定宣告沒收。扣案之
    土造金屬子彈一顆，經試射後雖具有殺傷力，惟已因試射後僅剩餘彈殼而不具殺
    傷力，非屬違禁物，另扣案之土造金屬彈殼一個亦不具有殺傷力，非屬違禁物，
    故均不為沒收之諭知。
據上論斷，應依刑事訴訟法第三百六十九條、第三百六十四條、第二百九十九條第一
項前段、第三百條，槍砲彈藥刀械管制條例第十一條第四項、第十二條第四項，刑法
第十一條前段、第五十五條、第六十二條前段、第四十二條第二項、第三十八條第一
項第一款，罰金罰鍰提高標準條例第二條，現行法規所定貨幣單位折算新台幣條例第
二條，判決如主文。
本案經檢察官沈世箴到庭執行職務。
中　　　華　　　民　　　國　　九十三　　年　　　九　　　月　　 十五 　　日
                              臺灣高等法院刑事第二十一庭
                                  審判長法  官  葉  騰  瑞
                                        法  官  江  國  華
                                        法  官  莊  明  彰
右正本證明與原本無異。
如不服本判決，應於收受送達後十日內向本院提出上訴書狀，其未敘述上訴之理由者
並得於提起上訴後十日內向本院補提理由書（均須按他造當事人之人數附繕本）。
                                        書記官  廖  逸  柔
中　　　華　　　民　　　國　　九十三　　年　　　九　　　月　　 十六 　　日
附錄：本案論罪科刑法條全文
槍砲彈藥刀械管制條例第十一條
未經許可，製造、販賣或運輸第四條第一項第一款所稱其他可發射金屬或
子彈具有殺傷力之各式槍砲者，處五年以上有期徒刑，併科新臺幣一千萬
元以下罰金。
未經許可，轉讓、出租或出借前項所列槍砲者，處三年以上十年以下有期
徒刑，併科新臺幣七百萬元以下罰金。
意圖供自己或他人犯罪之用，而犯前二項之罪者，處無期徒刑或七年以上
有期徒刑，併科新臺幣一千萬元以下罰金。
未經許可，持有、寄藏或意圖販賣而陳列第一項所列槍砲者，處一年以上
七年以下有期徒刑，併科新臺幣七百萬元以下罰金。
第一項至第三項之未遂犯罰之。
